【裁判字號】    96,交聲,899
【裁判日期】    970430
【裁判案由】    聲明異議
【裁判全文】
臺灣臺南地方法院交通事件裁定         96年度交聲字第899號
移送機關    交通部公路總局嘉義區監理所臺南監理站
異議人即
受處分人    甲○
上列受處分人因違反道路交通管理處罰條例案件，對於交通部公
路總局嘉義區監理所臺南監理站民國96年10月2日所為之裁決處
分（處分案號：嘉監南字第裁74-S00000000），聲明異議，本院
裁定如下：
    主  文
原處分撤銷。
甲○不罰。
    理  由
一、原處分意旨略以：異議人即受處分人甲○（下稱異議人）駕
    駛牌照號碼J5-4680號自用一般小貨車，遭警舉發於民國（
    下同）96年7月24日16時16分，在台南市○○路與安吉路之
    交叉路口，駕駛汽車肇事致第三人蔡金樺受傷，未應即採取
    救護措施及未依規定處置，並通知警察機關處理，任意移動
    車輛及現場痕跡證據，逕自逃逸，嗣經交通部公路總局嘉義
    區監理所臺南監理站（下稱移送機關）依道路交通管理處罰
    條例第62條第3項、第4項及第67條第3項等規定，裁處罰緩
    新臺幣（以下同）6,000元，並吊銷駕駛執照，一年內禁考
    等處分。
二、本件聲明異議意旨略以：異議人於96年7月24日駕駛牌號號
    碼J5-4680號自用一般小貨車行駛於安吉路南向北路段，當
    時交通量大，車速緩慢，行駛中並未察覺與其他車輛擦撞，
    而繼續行駛。於當日晚上接獲台南市第三分局車禍處理小組
    來電通知須到案說明，隔日立即前往說明，後來又接獲違反
    道路交通管理事件通知單。異議人並不知發生交通事故，何
    來肇事逃逸罪嫌，為此聲明異議，請求撤銷原處分等語。
三、按前項駕駛人肇事致人受傷而逃逸者，吊銷其駕駛執照；致
    人重傷或死亡而逃逸者，吊銷其駕駛執照，並不得再考領。
    前項肇事逃逸案件，經通知汽車所有人到場說明，無故不到
    場說明，或不提供汽車駕駛人相關資料者，吊扣該汽車牌照
    一個月至三個月。汽車駕駛人，曾依本條例其他各條規定吊
    銷駕駛執照者，一年內不得考領駕駛執照，道路交通管理處
    罰條例第62條第3項、第4項及第67條第3項分別定有明文。
四、異議人駕駛牌照號碼J5-4680號自用一般小貨車，遭警舉發
    於96年7月24日16時16分，在台南市○○路與安吉路之交叉
    路口，駕駛汽車肇事致第三人蔡金樺受傷，未應即採取救護
    措施及未依規定處置並通知警察機關處裡，任意移動車輛及
    現場痕跡證據，逕自逃逸，固有台南市警察局96年8月28 日
    南市警交字第S00000000號舉發違反道路交通管理事件通知
    單1份附卷可稽，惟異議人辯稱行駛上開路段時，當時車流
    量大，車速緩慢，並未察覺與其他車輛發生擦撞等語。經查
    ：
（一）由本件交通事故肇事雙方之車輛毀損情形以觀，異議人所
      駕駛之小貨車並無任何明顯擦撞痕跡，僅有右後方車斗上
      有一不明顯之塑膠摩擦痕跡，而第三人蔡金樺之機車毀損
      情形大多都是因為機車滑倒所致之摩擦痕跡，此與第三人
      蔡金樺於臺灣臺南地方法院檢察署檢察官96年度偵字第
      1469 1號公共危險案件96年11月18日調查時具結證稱：「
      （檢察官問：被告有無撞到你的車身？）他小貨車沒有擦
      撞到我的機車車身，是擦撞到我機車左側把手，致我機車
      不穩滑倒。」等語大致相符。且異議人因本件交通事故所
      觸犯刑法第185條之4肇事致人死傷而逃逸罪嫌，亦經上開
      偵查案件之承辦檢察官於97年1月29日以罪嫌不足為由，
      為不起訴處分確定在案，業經本院依職權調閱上開偵查卷
      宗查閱得知，足認異議人於本件交通事故發生後，確實有
      難以察覺有發生交通事故之情。
（二）按法院受理交通事件，準用刑事訴訟法之規定，道路交通
      管理處罰條例第89條前段定有明文；次按刑事訴訟法第15
      4條第2項、第301條第1項分別明定犯罪事實應依證據認定
      之，無證據不得認定犯罪事實，又不能證明被告犯罪者，
      法院應諭知無罪之判決，再認定不利於被告之事實，須依
      積極證據，苟積極證據不足為不利於被告事實之認定時，
      即應為有利於被告之認定，更不必有何有利之證據，亦不
      得僅以被告之反證不成立，持為認定犯罪之論據（最高法
      院20年上字第474號判例參照）。易言之，法院於審理行
      為人是否有違反道路交通管理處罰條例案件，當踐行完畢
      調查證據之程序後，為事實之認定時，如就原處分機關所
      認定之行為人違規事實仍有合理之懷疑，而無法確信行為
      人確有該當於道路交通管理處罰條例各該處罰條文之構成
      要件事實時，即應依刑事訴訟法上之「待證事實倘有懷疑
      ，則從被告之利益作解釋」之證據法則，作對受處分人有
      利之認定。
（三）異議人既不知發生本件交通事故，自難認其有駕駛汽車肇
      事致人受傷，未採取救護措施，旋即逃逸之行為。從而，
      移送機關依道路交通管理處罰條例第62條第3項、第4項、
      第67條第3項等規定，裁處異議人罰鍰6,000元並吊銷駕駛
      執照，1年內不得考領，若異議人未於96年10月1日前未繳
      納駕照，自96年11月2日逕行註銷駕照等處分，自有未洽
      。
五、綜上所述，既無證據顯示異議人於前揭時、地與第三人蔡金
    樺發生車禍事故，致第三人蔡金樺受傷後有逃逸之違規事實
    ，本件即應對異議人為有利之認定，認其所為上開辯解屬實
    可採，移送機關不察，遽對異議人為前開裁處，即難認為允
    當，從而，自應由本院將原處分撤銷，改諭知如主文第2項
    所示之處分，以資適法。
六、據上論結，應依道路交通管理處罰條例第87條第2項、道路
    交通案件處理辦法第20條前段，裁定如主文。
中    華    民    國    97    年    4     月    30    日
                      交通法庭  法  官  陳淑勤
以上正本證明與原本無異。
如不服本裁定應於送達後5日內向本院提出抗告狀。
                                書記官  陳金堂
中    華    民    國    97    年    4     月    30    日


司法院資訊處製作；財團法人民間司法改革基金會備份。
